【裁判字號】    90,易,1605
【裁判日期】    900614
【裁判案由】    傷害
【裁判全文】
臺灣高雄地方法院刑事判決                          九十年度易字第一六五號
    公  訴  人  臺灣高雄地方法院檢察署檢察官
    被      告  甲○
    被      告  乙○○
右列被告因傷害案件，經檢察官提起公訴（九十年度調偵續字第十一號），本院判決
如左：
    主  文
甲○共同傷害他人之身體，累犯，處拘役伍拾日，如易科罰金，以參佰元折算壹日。
乙○○共同傷害他人之身體，處拘役肆拾日，如易科罰金，以參佰元折算壹日。
    事  實
一、甲○曾犯有違反麻醉藥品管理條例、妨害兵役等前科，其於民國八十三年間所犯
    違反麻醉藥品管理條例案件，經判處有期徒刑四月確定，於八十四年八月十七日
    執行完畢。甲○與乙○○係兄妹關係，丁○○與乙○○原係同居男女朋友關係，
    丁○○在在高雄市○○區○○路一Ｏ八號一樓經營便利超商，並與乙○○同居在
    上址二樓，甲○亦住在上址二樓另一房間內，丁○○與乙○○於民國八十九年四
    月十二日已談妥分手，嗣於八十九年四月十四日下午六、七時許，丁○○見乙○○將其與前手所生之子衣物丟棄在一樓質問乙○○，因而與乙○○在一樓發生口
    角，甲○之女友丙○○見狀至上址二樓房間告知甲○上情，甲○下樓時見乙○○
    與丁○○正在扭打，竟與乙○○基於傷害丁○○身體之共同犯意聯絡，合力毆打
    丁○○，致丁○○受有輕微腦震盪、頭、頸及右手臂多處鈍挫傷、左眼眼皮水腫
    併視網膜水腫之傷害。
二、案經丁○○訴由台灣高雄地方法院檢察署檢察官偵查起訴。
    理  由
一、訊據被告甲○及乙○○均矢口否認有傷害之犯行，被告乙○○辯稱：丁○○先動
    手打我，甲○下樓後，我抱住甲○，阻止甲○與丁○○打架，我並未毆打丁○○
    ，亦無法抱住丁○○讓甲○毆打他等語；被告甲○則辯稱：我女友丙○○上樓告
    訴我乙○○與丁○○在樓下發生爭執，丁○○正在打乙○○，我下樓時見到丁○○還在打乙○○，我下樓勸架時，丁○○出手要打我，我用手擋時，不慎將他的
    眼鏡揮下來，之後我與丁○○、乙○○三人在一樓樓梯口扭打成一團，後來三人
    均跌倒在地等語。惟查：
（一）被告共同毆打告訴人丁○○之事實，已據告訴人於偵訊及本院審理中指訴：被
      告甲○下樓前，我尚未受傷，被告甲○下樓後，被告乙○○與被告甲○合力毆
      打我成傷等語綦詳，並有高雄榮民總醫院之診斷證明書二紙附卷可證，而被告
      甲○於本院審理中坦承其與被告乙○○及告訴人丁○○三人在一樓樓梯口扭打
      成一團等語（本院九十年五月二十二日訊問筆錄），且據證人丙○○於偵訊及
      本院審理中到庭具結證述：丁○○要我去二樓叫乙○○下來，我至二樓叫乙○○下樓後，聽到一樓有聲響，我自二樓樓梯往下看，見丁○○拉扯乙○○之頭
      髮，並以手抵住乙○○下巴，我見狀至二樓叫甲○下樓查看，我也跟著下樓看
      ，見甲○要拉開丁○○與乙○○，因空間狹小，他們三人擠在一起，後來甲○
      與丁○○互打起來，乙○○有抱住他們二人其中一人，但不知道她抱住何人等
      語綦詳（見偵查第九十六頁反面、本院九十年五月三十一日審判筆錄），再參
      酌告訴人丁○○所受之傷為輕微腦震盪、頭、頸及右手臂多處鈍挫傷、左眼眼
      皮水腫併視網膜水腫，足認其頭部及身體受有多次撞擊，綜上各情，被告乙○○先與告訴人丁○○發生肢體衝突，證人丙○○將上情告知被告甲○，被告甲○聞訊下樓時，被告乙○○與告訴人丁○○之肢體衝突仍在持續中，被告甲○
      因而與告訴人丁○○發生扭打，而被告乙○○於被告甲○下樓後，被告乙○○
      與甲○基於犯意聯絡及行為分擔，共同毆打告訴人丁○○等情，甚為明確。
（二）又按共同正犯之成立，只須有犯意之聯絡，行為之分擔，既不問犯罪動機起於
      何人，亦不必每一階犯行，均經參與（最高法院三十四年上字第八六二號判例
      參照）。證人丙○○雖於本院審理中另證述：他們三人擠在一起，後來甲○與
      丁○○互打起來，乙○○站在旁邊叫他們不要再打，我沒有注意乙○○有無出
      手打丁○○，乙○○有抱住其中一人叫他們不要打等語（同上本院筆錄），然
      查，被告乙○○與被告甲○共同毆打告訴人丁○○之行為，詳如前述，被告乙○○縱於共同毆打後，站在一旁或抱住其中一人，叫被告甲○及告訴人丁○○
      不要毆打，而未與全部參與共同毆打之犯罪行為，然被告乙○○既與被告甲○
      就上開傷害犯行，有犯意聯絡及行為分擔，仍應與被告甲○負共同正犯之刑事
      責任。本件事證明確，被告共同傷害犯行，堪予認定。
二、核被告乙○○、甲○所為，均係犯刑法第二百七十七條第一項傷害罪。被告二人
    就上開傷害犯行，有犯意之聯絡及行為之分擔，均為共同正犯。被告於八十三年
    間所犯違反麻醉藥品管理條例案件，經判處有期徒刑四月確定，於八十四年八月
    十七日執行完畢，此有台灣高雄地方法院檢察署刑案資料查註紀錄表、被告全國
    前案紀錄表各一份附卷可證，其於五年以內再犯有期徒刑以上之罪，為累犯，應
    加重其刑。爰審酌被告乙○○係因男女感情糾紛，一時失慮，而與告訴人丁○○
    發生衝突，而被告甲○則係基於迴護其妹之心態，出手毆打告訴人丁○○，觸犯
    刑章，及告訴人丁○○所受之傷情等一切情狀，分別量處如主文所示之刑，並均
    諭知易科罰金之折算標準。又修正前刑法第四十一條易科罰金之折算標準，業經
    總統於九十年一月十日公布為現行刑法第四十一條第一項，並於同年月十二日生
    效，依刑法第二條第一項前段從新從輕原則，應依修正後刑法第四十一條第一項
    前段之規定對於被告二人最為有利。
三、據上論斷，應依刑事訴訟法第二百九十九條第一項前段、刑法第二條第一前段、
    第二十八條、第四十一條第一項前段、第四十七條、第二百七十七條第一項、罰
    金罰鍰提高標準條例第一條前段、第二條，判決如主文。
本件經檢察官黃俊嘉到庭執行職務。
中      華      民      國      九十      年      六      月    十四    日
                                  臺灣高雄地方法院刑事第四庭
                                      法  官  張  桂  美
右正本證明與原本無異。
如不服本判決，應於判決送達後十日內，向本院提出上訴狀。
                                      書記官  吳  金  霞
中      華      民      國      九十      年      六      月    十四    日


司法院資訊處製作；財團法人民間司法改革基金會備份。
